【裁判字號】    91,簡上,114
【裁判日期】    920429
【裁判案由】    傷害
【裁判全文】
臺灣嘉義地方法院刑事判決                        九十一年度簡上字第一一四號
    上訴人即被告  乙○○
右列上訴人等因傷害案件，不服本院簡易庭九十一年度簡字第一０一三號，中華民國
九十一年九月二十四日之第一審判決（聲請簡易判決處刑書：臺灣嘉義地方法院檢察
署九十一年度偵字第五七五０號），提起上訴，本院管轄第二審合議庭判決如左：
    主  文
上訴駁回。
    事  實
一、甲○○於民國八十四年間，因違反肅清煙毒條例案件，經台灣臺中地方法院判處
    有期徒刑三年一月確定，於八十八年九月十五日假釋付保護管束，八十九年十二
    月六日執行完畢。緣乙○○於九十一年二月中旬某日，在嘉義市○○街二巷十二
    號處，豎立鐵製招牌散佈文字，而指摘足以損毀吳素倩、吳素珍等人之名譽（誹
    謗部分，移由本院另案併案審理），適同年八月二十一日上午十一時餘，吳素倩
    、吳素珍等之友人甲○○認該文字內容不雅，乃電請乙○○前往商談，並央請乙
    ○○將該招牌拆卸，惟乙○○不從，雙方發生衝突，先由甲○○持花瓶砸向乙○
    ○之車輛，乙○○乃心生不滿，返回車內持取出水果刀、鐵棍等物，乙○○、甲
    ○○二人乃分別基於傷害之犯意，乙○○持上開水果刀、鐵棍，甲○○則持地上
    檢拾之滑板車，雙方發生互毆，致乙○○受有胸部挫傷及甲○○受有右臉頰挫裂
    傷、胸部挫傷、右手背挫傷、右手三處裂傷等之傷害。
二、案經乙○○、甲○○訴由嘉義市警察局第二分局報請台灣嘉義地方法院檢察署檢
    察官偵查起訴。
    理  由
一、訊據上訴人即被告乙○○、甲○○二人均否認有何傷害犯行，被告乙○○辯稱：
    係遭對方毆打，拿鐵棒防衛云云；被告甲○○辯稱：其未毆打對方，係持滑板車
    抵擋乙○○為正當防衛而已。惟查：
（一）被告乙○○、甲○○二人如何遭對方毆打之事實，迭據其等於警訊、偵查及本
      院審理時各指訴綦詳，並經當時在場之證人杜芳春於偵查中證稱：「（問：甲
      ○○、乙○○二人互毆﹖）有打起來。」、「（問：他們打起來各持何工具﹖
      ）乙○○拿鐵棍及刀，甲○○拿滑板車二人即打起來。」、「（問：甲○○、
      乙○○有對打﹖）兩人對打。」等語（見偵卷第廿八頁背面、廿九頁），於本
      院審理時復證稱：甲○○打電話給乙○○，要協調將寫字的板子（該鐵製招牌
      ）拆卸，然後乙○○到現場，看見現場有很多人在場，就不敢下車，而在車上
      打電話，然後就用很急速的倒車，差一點撞到甲○○，甲○○往旁邊一靠，剛
      好手拿到他人用予擋停車位的花盆，就持花盆砸乙○○的車子，但未砸到，後
      來有人喊說乙○○折返，就發現其手上拿著鐵棒、像水果刀的刀子，也聽到有
      人說趕快報警，當時被告二人有先叫陣一陣子，伊在看警察是否來到的時候，
      轉過頭時看見他們二人已經打起來了，伊看見甲○○拿了滑板車，乙○○拿了
      鐵棒、刀子，兩人互相打了一次就分開了等語明確（見本院九十一年十一月廿
      九日訊問筆錄第四頁），又被告乙○○於前揭時、地確持有鐵棍等物，且經證
      人杜芳春在場目睹爭執過程等情，此有現場民宅監視器所拍攝錄影帶之相片四
      張附卷足憑。
（二）再者，被告二人因上開互毆之傷害，各致乙○○受有胸部挫傷，甲○○受有右
      臉頰挫裂傷、胸部挫傷、右手背挫傷、右手三處裂傷等之傷害，而甲○○所受
      上開傷害，係利器傷（右手）及鈍器傷（臉部及胸部）等情，有驗傷診斷書二
      紙可憑，此核與被告乙○○持有水果刀及鐵棍所致，亦無不符，並有上開水果
      刀及鐵棍、鐵製公佈欄等物扣案可資佐證。
（三）按正當防衛必須對於現在不法之侵害始得為之，侵害業已過去，即無正當防衛
      可言。至彼此互毆，又必以一方初無傷人之行為，因排除對方不法之侵害而加
      以還擊，始得以正當防衛論。故侵害已過去後之報復行為，與無從分別何方為
      不法侵害之互毆行為，均不得主張防衛權，最高法院三十年上字一０四０號判
      例可資參照。本件被告乙○○、甲○○係雙方相互對打而為攻擊行為，已見上
      述，足見其等於爭執發生時，即均互有傷害對方之行為，顯難認被告二人係出
      於正當防衛意思而反擊，揆諸上開判例意旨，自均不得主張正當防衛甚明。
（四）綜上所述，上訴人即被告二人於心智正常之狀態下，而為互毆之傷害，足見彼
      此對此行為乃係有所認識，且有意使其發生，其等主觀上對此均有傷害故意之
      犯意甚明。本件事證明確，上訴人等傷害之犯行均足堪認定，其二人所辯各節
      顯為事後卸責之詞，均不足採信。
二、核上訴人即被告等所為，均係犯刑法第二百七十七條第一項之普通傷害罪。原審
    依刑事訴訟法第四百四十九條第一項前段、第四百五十條第一項、第四百五十四
    條第二項、刑法第二百七十七條第一項、第四十七條、第四十一條第一項前段、
    第三十八條第一項第二款，罰金罰鍰提高標準條例第一條前段、第二條，逕以簡
    易判決判處被告乙○○有期徒刑四月、被告甲○○有期徒刑三月，均併諭知易科
    罰金以三百元折算一日，經核原審認事用法並無違誤，量刑亦屬妥適，上訴人上
    訴指摘原判決不當，為無理由，均應予駁回。
據上論斷，應依刑事訴訟法第四百五十五條之一第一項、第三項、第三百六十八條，
判決如主文。
本案經檢察官郭志明到庭執行職務
中      華      民      國      九十二    年    四      月      廿九    日
                                臺灣嘉義地方法院刑事第一庭
                                審判長  法  官  夏  金  郎
                                        法  官  盧  鳳  田
                                        法  官  李  文  輝
右正本證明與原本無異。
本件不得上訴。
中      華      民      國      九十二    年    四      月      廿九    日
                                        書記官  林  育  興
附錄：
刑法第二百七十七條第一項
傷害人之身體或健康者，處三年以下有期徒刑、拘役或一千元以下罰金。


司法院資訊處製作；財團法人民間司法改革基金會備份。
